【裁判字號】    89,台上,2557
【裁判日期】    890511
【裁判案由】    偽造有價證券
【裁判全文】
最高法院刑事判決                              八十九年度台上字第二五五七號
    上  訴  人  台灣高等法院檢察署檢察官
    被      告  甲○○
右上訴人因被告偽造有價證券案件，不服台灣高等法院中華民國八十六年八月十四日
第二審判決( 八十六年度上訴字第二八一四號，起訴案號：台灣桃園地方法院檢察署
八十五年度偵續一字第一一號 )，提起上訴，本院判決如左：
    主  文
原判決撤銷，發回台灣高等法院。
    理  由
本件原判決以公訴意旨略稱：被告甲○○係亞旭股份有限公司（下稱亞旭公司）之實
際股東，因其另設立之展旭有限公司（下稱展旭公司）與亞旭公司間生意往來欠有貨
款，民國八十二年九月九日被告給付新台幣（下同）四十五萬二千元之貨款予亞旭公
司，惟因雙方尚未結算，被告恐溢付貨款，乃要求亞旭公司之會計范淑美簽發面額四
十五萬二千元，票號ＫＡ0000000號，付款人世華商業銀行，未記載發票日之
支票一紙，交付被告以求有所擔保。嗣亞旭公司內部因人事問題，被告與亞旭公司部
分人員有所爭執，必有不甘，竟意圖供行使之用，於八十四年七月十八日在土地銀行
中壢分行內，擅自在前開支票上偽填發票日為「八十四年七月二十日」，並持之由其
帳戶內提示兌領，因認被告涉犯刑法第二百零一條第一項之偽造有價證券罪嫌云云。
經審理結果，不能證明被告犯罪，因而維持第一審諭知被告無罪之判決，駁回檢察官
在第二審之上訴，固非無見。
惟查：審理事實之法院對於被告有利及不利之證據，應一律注意，詳為調查，綜合全
案證據資料，本於經驗法則以定其取捨，並將取捨證據及得心證之理由於判決內詳為
說明。故證據雖已調查，而尚有其他部分並未調查，仍難遽為被告有利或不利之認定
；苟非調查之途已窮，而被告之犯罪嫌疑仍屬不能證明，要難遽為無罪之判斷；如有
應調查之證據未予調查，率行判決，其判決當然為違背法令。告訴人亞旭公司原代表
人陳鏡輝於事實審偵審中始終指稱伊並無授權會計范淑美得簽發授權他人填載日期之
空白支票，而范淑美除系爭支票外，從未簽發日期空白之票據。實因被告之配偶徐彭
秀珍為亞旭公司大股東，范淑美又不清楚有無被告所稱已多付貨款之情形下，致被騙
交付系爭未載發票日期之空白支票，而被告持有系爭支票之後，伊即多次要求被告將
之返還告訴人公司，可傳劉瑞龍作證（原審法院卷第十二頁正面）；被告則辯稱當時
陳鏡輝在國外，伊替亞旭公司軋票，第一商業銀行中壢分行經理林貴昌也打電話給伊
請伊幫忙轉帳等語（台灣桃園地方法院檢察署八十四年度偵字第九六三二號偵查卷第
十一頁背面）。實情如何？與告訴人之指述或被告之辯解何者真實可採之判斷，至有
關係，似非不可傳訊劉瑞龍、林貴昌調查釐清。原審未予究明，遽為被告有利之判決
，其調查猶有未盡。又被告於偵查伊始均堅稱其收受系爭支票時，支票上已載有發票
日期（台灣桃園地方法院檢察署八十四年度偵字第九六三二號偵查卷第十二頁背面、
第十九頁正面，同檢察署八十四年度偵續字第一一四號偵查卷第十二頁背面）。嗣因
亞旭公司會計范淑美稱交付時系爭支票未記載發票日期，且其辯解不為檢察官所採納
，始於八十五年五月七日具狀翻異前供稱當時范淑美與伊商定暫不記載票期，而授權
被告於日後填載云云。其供述前後矛盾不一，依一般情理茍被告確經范淑美授權日後
填載發票日期，於偵查之初當無不據實陳述，卻堅稱收受支票時，該支票之發票日已
填載之理？是否另有隱情﹖攸關被告之辯解是否真實可採之判斷，原審未詳加調查釐
清，即為被告有利之判決，復未明對被告矛盾供述取捨之論據，亦嫌速斷，並有理
由不備之違誤。再證人許志帆於偵查之初檢察官訊以簽發系爭支票時日期有無記載﹖
答稱：「當時我在國外」；又訊以被告何時電話給你稱要將支票軋入﹖答稱：「我不
知道」等語（台灣桃園地方法院檢察署八十四年度偵字第九六三二號偵查卷第十三頁
正面）。核與其嗣後改稱八十二年九月間伊與陳鏡輝去大陸考察時，被告協助公司調
度財務……陳鏡輝打電話給被告時，伊有聽到陳鏡輝要向被告借四十五萬元之事。在
八十四年七月二十日前之星期一被告打電話到公司要找陳鏡輝，電話係伊接的，被告
說有一張支票是過去借款之錢，問公司有沒錢可以還，說票要軋下去……，之後伊轉
告陳鏡輝，陳鏡輝說要軋就隨便他軋，第二天伊就以電話轉告被告（台灣桃園地方法
院檢察署八十四年度偵續字第一一四號偵查卷第五十一頁）；及於第一審審理時證稱
在被告與陳鏡輝談話中，被告有表示借款要還，本件支票是擔保亞旭公司向被告借款
云云（第一審卷第三十二頁正面）相齟齬。原審就許志帆之證詞僅採有利於被告部分
，為被告無罪之論據，卻置不利被告部分於不論，又未明其取捨之依據及理由，亦
有可議。檢察官上訴意旨指摘原判決不當，尚非全無理由，應認有撤銷發回更審之原
因。
據上論結，應依刑事訴訟法第三百九十七條、第四百零一條，判決如主文。
中      華      民      國    八十九    年      五      月     十一     日
                              最高法院刑事第五庭
                                  審判長法官  董  明  霈
                                        法官  丁  錦  清
                                        法官  林  茂  雄
                                        法官  王  居  財
                                        法官  張  祺  祥
      右正本證明與原本無異
                                              書  記  官
中      華      民      國    八十九    年      五      月     十九     日


司法院資訊處製作；財團法人民間司法改革基金會備份。
